【裁判字號】    98,易,965
【裁判日期】    980527
【裁判案由】    毒品危害防制條例
【裁判全文】
臺灣臺北地方法院刑事判決               98年度易字第965號
公  訴  人  臺灣臺北地方法院檢察署檢察官
被      告  甲○○
                    （另案於臺灣臺北監獄臺北分監執行中）
上列被告因違反毒品危害防制條例案件，經檢察官提起公訴（98
年度毒偵字第874號），被告就被訴事實為有罪之陳述，經本院
告知簡式審判程序意旨，並聽取公訴人及被告之意見後，本院裁
定依簡式審判程序審理，判決如下：
    主    文
甲○○施用第二級毒品，累犯，處有期徒刑陸月，如易科罰金，
以新臺幣壹仟元折算壹日。
    犯罪事實
一、甲○○前兩度因施用毒品案件，分經本院裁定送觀察勒戒、
    觀察勒戒及強制戒治，後又因施用第二級毒品案件，經檢察
    官提起公訴並由本院裁定先送強制戒治，而於民國91年10月
    19日強制戒治執行完畢釋放出所（轉執行徒刑部分），又於
    強制戒治執行完畢釋放後5年內之96年10月4日，因違反毒品
    危害防制條例案件，經本院以97年度易緝字第154號判決判
    處有期徒刑10月確定；另因施用第二級毒品案件，經本院以
    89年度易字第1802號判決判處有期徒刑8月確定，又因偽造
    文書案件，經本院以91年度訴緝字第103號判決判處有期徒
    刑10月確定，該兩罪合併定應執行有期徒刑1年4月，再因施
    用第二級毒品案件，經本院以91年度易字第786號判決判處
    有期徒刑8月確定，上開定執行刑部分與91年度易字第786號
    判決有罪部分接續執行，而於93年8月20日縮短刑期執行完
    畢出監；又上開定執行刑部分，因與89年1月間所犯贓物罪
    減刑後之有期徒刑1月又15日（臺灣臺東地方法院以92年度
    訴字第210號判決判處有期徒刑3月確定）符合數罪併罰之要
    件，而經臺灣臺東地方法院於97年2月20日以97年度聲減字
    第22號裁定定應執行有期徒刑9月又15日確定，並經臺灣臺
    東地方法院檢察署執行科折抵合併刑有期徒刑9月又15日期
    滿，該部分已無庸再予執行，於97年4月3日簽准報結，是應
    認此部分業於97年4月3日執行完畢。竟仍未戒除毒癮，復於
    前案強制戒治執行完畢釋放5年內再犯施用毒品罪，經法院
    判處罪刑確定後，於98年2月2日經查獲前當日某時，在其當
    時位於臺北市○○區○○路一段16巷13號2樓之8住處內，以
    燃燒鋁箔紙吸煙之方式，施用第二級毒品甲基安非他命1次
    ；嗣為警於當日晚間8時30分許，因甲○○另案通緝緝獲時
    ，對其採集尿液送驗而知上情。
二、案經臺北市政府警察局大安分局報請臺灣臺北地方法院檢察
    署檢察官偵查起訴。
    理    由
一、程序部分：本件被告甲○○所犯係死刑、無期徒刑或最輕本
    刑為3年以上有期徒刑以外之罪，其於審理程序中就被訴事
    實為有罪之陳述，經本院告知簡式審判程序之旨，並聽取當
    事人意見後，本院依刑事訴訟法第284條之1、第273條之1第
    1項規定裁定進行簡式審判程序，合先敘明。
二、上開事實，業據被告於本院審理程序中坦承不諱，而被告於
    98年2月2日經警查獲時所採集尿液，經送台灣尖端先進生技
    醫藥股份有限公司以氣相層析質譜儀分析法鑑驗結果，呈安
    非他命類陽性反應，此有該公司98年2月11日濫用藥物檢驗
    報告1紙附卷可稽（見偵查卷第14頁），並有尿液檢體委驗
    單（編號：018280號）1件存卷可查，是被告上開任意性之
    自白核與事實相符而可採信，本案事證已臻明確，其犯行堪
    以認定。
三、按92年7月9日新修正之毒品危害防制條例刪除2犯及3犯之規
    定，一改修法前繁雜之處遇程序，僅將施用毒品者簡化區分
    為初犯、再犯，並認施用毒品者係屬病患性犯人，以觀察、
    勒戒戒除其身癮，並以強制戒治去除其心癮。經觀察、勒戒
    或強制戒治執行完畢釋放後，若係5年後再犯該條例第10條
    施用毒品罪者，與同條例第20條第1項、第2項關於「初犯」
    之處理方式相同，檢察官應先聲請法院裁定令被告入勒戒處
    所觀察、勒戒，並視有無繼續施用毒品傾向，決定應予釋放
    、為不起訴之處分，或應聲請法院裁定令入勒戒處所強制戒
    治；若係5年內「再犯」同條例第10條施用毒品罪者，依同
    條例第23條第2項規定，檢察官則應依法追訴。觀諸該條例
    第20條第3項之修正理由：「觀察、勒戒或強制戒治5年後再
    犯者，顯見前所實施之觀察、勒戒或強制戒治已足以遮斷其
    施用毒品之癮，為期自新及協助其戒除毒癮，對此5年後再
    犯者，爰明定仍適用初犯之規定，先經觀察、勒戒、強制戒
    治之程序。」及同條例第23條第2項之修正理由：「為配合
    簡化施用毒品犯之刑事處遇程序，並鑑於經觀察、勒戒或強
    制戒治執行完畢釋放後5年內再犯者，其再犯率甚高，原據
    以實施之觀察、勒戒及強制戒治既已無法收其實效，自應施
    以刑事處遇。」，顯然如施用毒品者係前經觀察、勒戒或強
    制戒治等治療程序執行完畢5年後，始再施用毒品之「初犯
    」，因前所執行之觀察、勒戒或強制戒治已足收戒除毒癮之
    效，自應重新執行觀察、勒戒或強制戒治等治療程序，並於
    治療程序執行完畢後，由檢察官為不起訴處分，毋庸對之追
    訴處罰；反之，在「再犯」之情形，因其先前所為治療程序
    顯未能收戒斷毒癮之效，且考量施用毒品者之再犯率偏高，
    乃簡化其刑事處遇程序，而逕予追訴處罰，不再施以治療程
    序。參酌上開立法理由，修正毒品危害防制條例就施用毒品
    者，祇於「初犯」及「5年後再犯」2種情形，有其追訴條件
    之限制，即須於初犯經觀察、勒戒或強制戒治釋放後，5年
    內均無施用毒品之行為，始能認其前所實施之觀察、勒戒或
    強制戒治已足遮斷毒癮，而得於5年後再犯時，再予適用初
    犯之規定，重行觀察、勒戒等程序。倘5年內已經再犯，被
    依法追訴處罰，縱其第3次（或第3次以上）施用毒品之時間
    在初犯釋放5年以後，即與「5年後再犯」之情形有別，且因
    已於「5年內再犯」，顯見其再犯率甚高，原實施觀察、勒
    戒或強制戒治，已無法收其實效，而無5年戒斷期之存在，
    自無再經觀察、勒戒及強制戒治之必要，即應依該條例第10
    條處罰，始符新法修正之本旨，最高法院95年度第7次刑事
    庭決議、最高法院95年度台非字第59號、第65號判決意旨可
    資參照。經查：被告前兩度因施用毒品案件，分經本院裁定
    送觀察勒戒、觀察勒戒及強制戒治，後又因施用第二級毒品
    案件，經檢察官提起公訴並由本院裁定先送強制戒治，而於
    91年10月19日強制戒治執行完畢釋放出所（轉執行徒刑部分
    ），又於強制戒治執行完畢釋放後5年內之96年10月4日，因
    違反毒品危害防制條例案件，經本院以97年度易緝字第154
    號判決判處有期徒刑10月確定等情，有臺灣高等法院被告前
    案紀錄表在卷可憑。衡諸首揭說明，本案被告犯行既非初犯
    ，亦非毒品危害防制條例第20條第3項所指「5年後再犯」之
    情形，即應依法訴追審理。從而，本案事證明確，被告施用
    第二級毒品犯行洵堪認定，應依法論科。
四、核被告所為，係犯毒品危害防制條例第10條第2項之施用第
    二級毒品罪。其施用前持有甲基安非他命之低度行為，應為
    施用之高度行為所吸收，不另論罪。又查被告因施用第二級
    毒品案件，經本院以89年度易字第1802號判決判處有期徒刑
    8月確定，又因偽造文書案件，經本院以91年度訴緝字第103
    號判決判處有期徒刑10月確定，該兩罪合併定應執行有期徒
    刑1年4月，再因施用第二級毒品案件，經本院以91年度易字
    第786號判決判處有期徒刑8月確定，上開定執行刑部分與91
    年度易字第786號判決有罪部分接續執行，而於93年8月20日
    縮短刑期執行完畢出監；又上開定執行刑部分，因與89年1
    月間所犯贓物罪減刑後之有期徒刑1月又15日（臺灣臺東地
    方法院以92年度訴字第210號判決判處有期徒刑3月確定）符
    合數罪併罰之要件，而經臺灣臺東地方法院於97年2月20日
    以97年度聲減字第22號裁定定應執行有期徒刑9月又15日確
    定，並經臺灣臺東地方法院檢察署執行科折抵合併刑有期徒
    刑9月又15日期滿，該部分已無庸再予執行，於97年4月3日
    簽准報結，有臺灣臺東地方法院97年度聲減字第22號裁定、
    臺灣臺東地方法院檢察署署97年度執減更第65號卷附之上開
    減刑裁定及無庸執行之簽呈在卷可稽。是縱然上開本院以91
    年度易字第786號判決判處有期徒刑8月確定而經接續執行部
    分，與被告另案於90年3月至90年11、12月所犯之贓物罪、
    90年4月初所犯之贓物罪、91年5月22日所犯之恐嚇罪、91年
    5月18日所犯之偽造有價證券罪，另於97年7月20日經臺灣高
    等法院花蓮分院以97年度聲字第154號裁定定應執行刑1年4
    月，係於98年2月3日易科罰金執行完畢，固有臺灣高等法院
    被告前案紀錄表在卷可稽。然按，被告所犯之數罪，如不符
    合刑法第51條定應執行刑之規定，而由檢察官分別簽發指揮
    書接續執行者，該數罪是否執行完畢，係以各罪是否執行完
    畢為準，並非以該數罪合計之刑全部執行完畢為斷，是上開
    臺灣臺東地方法院97年度聲減字第22號裁定應執行有期徒刑
    9月又15日部分，應認業於97年4月3日執行完畢（最高法院
    87年度台非字第371號判決意旨、司法院（83）廳刑一字第0
    7568號研討結果參照），是被告於有期徒刑執行完畢後5年
    內，故意再犯本案有期徒刑之罪，係屬累犯，應依刑法第47
    條第1項之規定論以累犯，並加重其刑。爰審酌被告此次犯
    後坦承犯行，態度尚可，但屢有毒品之前案紀錄，仍未能戒
    除毒癮復行施用，惟念其施用毒品乃戕害個人身心健康，尚
    未危及他人，其犯罪之動機、目的、手段，暨被告之素行、
    生活狀況、犯罪所生之危害等一切情狀，量處如主文所示之
    刑，並諭知易科罰金之折算標準。
據上論斷，應依刑事訴訟法第284條之1、第273條之1第1項、第
299條第1項前段，毒品危害防制條例第10條第2項，刑法第11條
前段、第47條第1項、第41條第1項前段，判決如主文。
本案經檢察官杜慧玲到庭執行職務。
中    華    民    國    98    年     5    月    27    日
                  刑事第十庭  法  官  呂煜仁
上正本證明與原本無異。
如不服本判決應於收受送達後10日內向本院提出上訴書狀，並應
敘述具體理由；其未敘述上訴理由者，應於上訴期間屆滿後20日
內向本院補提理由書（均須按他造當事人之人數附繕本）「切勿
逕送上級法院」。
                              書記官  曹尚卿
中    華    民    國    98    年    5     月    27    日
附錄本案論罪科刑法條全文：
毒品危害防制條例第10條
施用第一級毒品者，處 6 月以上 5 年以下有期徒刑。
施用第二級毒品者，處 3 年以下有期徒刑。


司法院資訊處製作；財團法人民間司法改革基金會備份。
